【裁判字號】    94,重上更(六),581
【裁判日期】    950329
【裁判案由】    偽造文書
【裁判全文】
臺灣高等法院臺南分院刑事判決    94年度重上更(六)字第581號
上  訴  人
即  被  告   乙○○
選任辯護人   何永福   律師
上列上訴人即被告因偽造文書案件，不服臺灣臺南地方法院八十
五年度訴字第四五七號中華民國八十五年六月二十四日第一審判
決（起訴案號：臺灣臺南地方法院檢察署八十四年度偵字第一二
五四五號），提起上訴，判決後，由最高法院第六次發回更審，
本院判決如下：
      主      文
原判決撤銷。
乙○○無罪。
      理      由
一、公訴意旨略以：被告乙○○於民國（下同）七十八年六月三
    十日，在臺南市○○路二九九巷二六弄七號所設代書事務所
    內，明知甲○○所持其父劉世鴻身分證、印鑑章及臺南縣永
    康市（前為鄉○○○段八三○六－五號房地暨同段七六○一
    地號土地等所有權狀正本等資料係竊取而來，竟與甲○○（
    竊盜及偽造文書部分業經最高法院八十三年台上字第六六九
    九號於八十三年十二月十四日判處有期徒刑貳年，減為有期
    徒刑壹年確定在案）共同為犯意聯絡，偽造贈與所有權移轉
    契約三紙，盜用劉世鴻印章，蓋於契約書上，辦理前開土地
    贈與甲○○等事宜，使承辦主管業務之永康地政事務所承辦
    人員為不實之登載，足以生損害該地政機關對地籍管理之正
    確性及劉世鴻之權利。嗣於贈與手續登記完畢，甲○○取得
    土地所有權狀後，甲○○乃以該房地向被告辦理抵押借款，
    並於七十九年一月及同年七月間再將上開二筆土地及地上建
    物所有權移轉登記給被告。因認被告乙○○涉犯刑法第二百
    十六條、第二百十條、第二百十四條、第二百十七條第二項
    等罪嫌云云。
二、訊據上訴人即被告乙○○（下稱被告）固坦承有於上揭時、
    地經營代書事務，辦理劉世鴻之房地贈與甲○○暨嗣後移轉
    系爭房地予被告等情，惟堅決否認有何偽造私文書等犯行，
    辯稱：伊為甲○○辦理贈與手續時，甲○○表示劉世源將房
    地贈與，且持有完整過戶文件，而劉世鴻與甲○○係父子關
    係，且伊曾為甲○○辦過劉世鴻贈與土地案件，因此不疑甲
    ○○有不法行為而為其辦理，並於甲○○無法償還曾文曲借
    款時，代為清償借款，並給付餘額而買受系爭房屋、土地三
    筆，劉世鴻亦有同意借錢，無偽造文書行為，伊四百萬元係
    自銀行領出，時日甚久已無證明；甲○○嗣向伊租屋時，有
    向法院公證，伊錢均存放在台南市第六信用合作社，現為復
    華銀行所合併，劉世鴻不是為買賣才辦贈與，本來就要贈與
    甲○○等語。
三、按犯罪事實應依證據認定之，無證據不得認定其犯罪事實；
    又不能證明被告犯罪者，應諭知無罪之判決；刑事訴訟法第
    一百五十四條第二項、第三百零一條第一項分別定有明文。
    又認定不利於被告之事實，須依積極證據，苟積極證據不足
    為不利於被告事實之認定時，即應為有利於被告之認定，更
    不必有何有利之證據。再事實之認定，應憑證據，如未能發
    現相當證據，或證據不足以證明，自不能以推測或擬制之方
    法，為裁判基礎。又告訴人之告訴，本以使被告受刑事訴追
    為目的，故其陳述是否與事實相符，自應調查其他證據，以
    資審認，苟其所為攻擊之詞，尚有瑕疵，則在此瑕疵未予究
    明以前，即不能遽採為斷罪之基礎。又刑事訴訟法第一百六
    十一條第一項規定：檢察官就被告犯罪事實，應負舉證責任
    ，並指出證明之方法。因此，檢察官對於起訴之犯罪事實，
    應負提出證據及說服之實質舉證責任。倘其所提出之證據，
    不足為被告有罪之積極證明，或其指出證明之方法，無從說
    服法院以形成被告有罪之心證，基於無罪推定之原則，自應
    為被告無罪判決之諭知（最高法院三十年上字第八一六號、
    四十年台上字第八六號、五十二年台上字第一三○○號、六
    十一年台上字第三○九九號、九十二年台上字第一二八號判
    例參照）。
四、公訴人認被告涉嫌偽造贈與所有權移轉契約、盜用劉世鴻印
    章及使公務人員為不實登載等罪，無非係以告訴人劉世鴻指
    訴，並有贈與所有權契約書及土地登記簿謄本可憑，且受贈
    人甲○○取得土地所有權後，又將房地過戶與被告，因認被
    告與甲○○有犯意聯絡，為其所憑論據。經查：
  (一)另案被告即證人甲○○因竊取其父劉世鴻國民身分證、印鑑
    章及臺南縣永康市○○段八三○六－五號房地暨同段七六○
    一地號土地所有權狀，委託被告辦理贈與所有權移轉登記之
    事實，固據告訴人劉世鴻於生前所指訴，並經甲○○供承在
    卷，而甲○○因竊盜及偽造文書犯行，經本院另案八十三年
    度上訴字第四七○號判處有期徒刑二年，減為有期徒刑一年
    ，甲○○不服提起上訴，經最高法院八十三年台上字第六六
    九九號判決駁回上訴而告確定，各有刑事判決在卷可稽（本
    院上更一卷第一五七頁、八十四年度偵字第一二五四五號卷
    第二六頁）。甲○○於另案調查站詢問時雖指稱：伊於七十
    八年元月間，因需錢孔急，以伊所有台南縣永康市○○段八
    三○九號土地向被告抵押借款，嗣無力清償，又需錢週轉，
    乃向被告探詢可否以伊父劉世鴻房地辦理借款，被告即表示
    ，房地係伊名義才可，並稱不用伊父同意，只要取得房地所
    有權狀正本、印鑑證明等資料就有辦法，伊乃竊取劉世鴻之
    身分證、印鑑證明及臺南縣永康市○○段八三○六－五號房
    地及同段七六○一號土地所有權狀正本，交被告辦理贈與，
    虛偽向地政機關辦理移轉登記（見另案81年度偵字第13960
    號影印卷第五頁正反面）；於原審審理時又供證：乙○○知
    伊父未同意，乙○○說只要把證件拿來，就有辦法辦（原審
    卷第四九頁反面）；於本院更二審調查中亦供證：被告知悉
    伊未經伊父同意委託被告辦理贈與之所有權移轉登記（本院
    上更二卷第三三頁）云云。而上開房地嗣分別於七十九年八
    月三日及一月二十五日，以買賣為由，移轉登記與被告，有
    登記簿謄本在卷可憑（八十三年度偵字第六一一七號卷一三
    六至一五○頁）。足見證人甲○○與被告已因利害關係而立
    場迥異，其不利於被告之供證，須經查證尚難盡信。
  (二)查被告於七十八年七月間辦理臺南縣永康市○○段八三○六
    之五號地及該地上二四二七號房屋即門牌號碼臺南縣永康市
    ○○村○○○街六三巷四號贈與移轉登記時，向台南縣稅捐
    稽徵處提出申報書上劉世鴻通訊地址載為「臺南縣永康市○
    ○村○○○街六三巷四號」即劉世鴻設籍處，有贈與稅申報
    書及戶籍謄本可憑（見另案偵字第一三九六○號卷第三九、
    四○頁、本院上更二卷第一○○頁），被告果真知悉甲○○
    盜用證件辦理贈與，何敢自暴形跡，以告訴人劉世鴻設籍處
    為通訊地址？雖有關臺南縣永康市公所免稅證明書領取日期
    及是否劉世鴻本人領取？永康市公所是否向被告事務所送達
    免稅證明書？經臺南縣永康市公所函覆稱：因案卷已逾保存
    年限而無從查考，有該所九十年一月三十一日九○所財第二
    五七二號函在卷可憑（本院上更二卷第四九頁）。惟徵諸被
    告申報永康市○○段八三○六之五號房地贈與稅免稅證明時
    ，將劉世鴻通訊地址載為「臺南縣永康市○○村○○○街六
    十三巷四號」即劉世鴻設籍處之事實，即難據以推定被告有
    何隱瞞其辦理贈與移轉登記之情事。再由上開房地免稅證明
    書形式上觀之，其領證人確為劉世鴻名義蓋章領取，有永康
    鄉公所八十五年八月二十八日所財字第三七八○一號函及所
    附贈與稅申報案件處理登記簿可憑（本院上訴卷第九九至一
    ○二頁），並無委任被告之代理人名義，難謂與被告有何關
    聯。又被告在另案甲○○涉犯竊盜案應訊時固供稱：免稅證
    明書係由甲○○領取後交給伊云云（另案偵字第一三九六○
    號卷三四頁），惟本件贈與移轉登記既係甲○○委託被告辦
    理，甲○○交給被告免稅證明書乃合乎事理，被告並未隱瞞
    其事。究竟是否甲○○向永康市公所領取，與被告是否知悉
    甲○○盜賣父產，並無必然之關聯性。況卷附永康鄉公所函
    附贈與稅申報案件處理登記簿二份（本院上訴卷第九九至一
    ○二頁）所載「核發證明書上之發給日期七十八年十二月二
    十三日與七十八年七月三十一日」，係永康鄉公所內部作業
    核准發給免稅證明之時間，而非領取免稅證明之時間，已據
    證人即當年該項業務承辦人員許顯祥於本院更三審、更四審
    結證明確，其同時供證稱：免稅證明書核發過程，係按申報
    書上地址通知前來領取，沒用電話通知，當事人來領取沒有
    註明時間等語（本院重上更三卷第六八頁、重上更四卷第五
    五、五六頁）。依證人許顯祥所言贈與稅申報案件處理登記
    簿僅記載內部作業核准發給免稅證明書時間，沒有註明當事
    人領取時間，尚不能證明係被告持劉世鴻印章前往領取。又
    贈與稅申報書除記載劉世鴻之通信地址外，雖同時記載電話
    號碼為「0000000」號，經查該電話裝機地點為臺南
    市○○路三○七巷四九號之二、三樓，客戶為陳有調，有中
    華電信股份有限公司九十一年五月二十日函附卷可稽（本院
    重上更三卷第七五頁），據被告供述上址為其住家；此電話
    原為其養父使用，後來過戶給小舅子陳有調已使用三、四十
    年，陳有調死後未辦過戶；其所以將電話記載於贈與稅申報
    書上，係為公所通知補正文件之用等語（本院重上更三卷第
    八一、九五頁）。被告既係代辦贈與稅之代書，預留電話以
    備公所通知補正文件之需，尚屬自然之事，且證人許顯祥已
    供證未曾以電話通知領取免稅證明書，則亦不能以被告於申
    報書上記載電話，即推斷由其領取贈與免稅證明書，進而推
    定被告與甲○○共謀犯罪。至被告未能提出系爭臺南縣永康
    市○○段八三○六之五號土地及該地上二四二七號房屋之買
    賣私契或支付價款之證明，其原因甚夥，時日相隔甚久，或
    因保管不當而遺失，無法勾稽付款日期及付款方式，不能憑
    此遽而推論其間之買賣關係即為虛偽。
  (三)又甲○○取得永康市○○段八三○六之五號土地及其地上建
    號二四二七房屋所有權後，即於七十八年八月十一日向曾文
    曲辦理抵押借款新台幣（以下同）一百三十萬元，甲○○於
    一年後之七十九年七月十六日，再將上開房地出賣予被告，
    有土地登記簿謄本可按（見偵字第六一一七號卷第一三五至
    一四五頁）。又甲○○曾於八十一年間向被告表示，其家人
    有意以二百五十萬元買回該房地，此事為被告錄音存證，並
    提出錄音帶為證（偵字第六一一七號卷第五四頁），甲○○
    雖否認此事，惟該錄音帶經本院前審送請法務部調查局鑑定
    結果，認錄音帶聲紋與甲○○之聲音音質相同，有錄音帶譯
    文與八十三年二月二日陸三字第八三○○三五八三號鑑定通
    知書在卷足憑（偵字第六一一七號卷第五五至五八頁），倘
    被告與甲○○之間無買賣契約之行為，甲○○何須再向被告
    買回房地之理。且被告購得該房屋後將該房地出租予甲○○
    ，二人訂立有租賃契約書，並共同委託代書謝賞賜辦理租賃
    公證事宜，已經證人謝賞賜結證屬實（本院上更一卷第一○
    五頁，尚有另一件即台南縣永康鄉○○村○○街204號房屋
    租賃亦經公證），並有81年1月22日之法院公證書及所附租
    賃契約書影本（租賃物標示永康市○○村○○○街六三巷四
    號）可稽（偵字第六一一七號卷第九二、九三頁），嗣因甲
    ○○於租期屆滿後，未依約交還房屋，被告聲請法院強制執
    行，在法院強制執行程序中，甲○○於八十一年十二月七日
    執行法院調查時，曾向被告請求給予半年寬限期間，有被告
    提出之原審八十一年度執字第三二四四號執行調查筆錄影本
    為證（偵字第六一一七號卷第九六頁）。足見被告確實有向
    甲○○買受上開房地，否則甲○○何必向被告承租？又何必
    請求寬限搬遷？
  (四)又告訴人劉世鴻所有坐落臺南縣永康市○○段七六○一地號
    土地，係於七十八年十一月十七日立約贈與其子甲○○（於
    79 年1月9日過戶完成登記予甲○○），迨於七十九年一月
    十二日以買賣為原因移轉登記為被告所有，有買賣合約書原
    本（本院更六審審理時閱後發還，見95年3月15日審判筆錄
    第11頁，影本見更一審卷第94頁，均經甲○○簽名蓋指印）
    及土地登記簿謄本在卷可憑（見偵字第六一一七號卷第一四
    七、一四八頁），劉世鴻與甲○○之贈與原因，向臺南縣稅
    捐稽徵處新化分處申報土地移轉現值，加蓋戳記之收件日期
    為七十八年十一月十八日，而甲○○與被告之買賣原因，向
    臺南縣稅捐稽徵處新化分處申報土地移轉現值，加蓋戳記之
    收件日期為七十九年一月十二日，各有土地登記申請書影本
    一件在卷足憑（見偵字第6117卷第88頁、本院上更一卷第22
    4、234頁），雖然日期接近，仍有程序先後差別，並非同時
    或重疊，是此兩部分之贈與及買賣尚非同時辦理（雖相隔不
    數日），仍無法推定係被告同謀或知情參與，公訴人就此亦
    未舉證以實其說。況其於七十八年十一月間辦理贈與移轉登
    記時，因臺南縣稅捐稽徵處新化分處誤以為劉世鴻尚未繳納
    七十八年度地價稅，要求劉世鴻與甲○○父子補繳地價稅，
    經補繳地價稅後，該稅捐稽徵處發現重複課稅，遂以國庫支
    票指定受款人劉世鴻，將稅款退還給劉世鴻，該紙支票蓋用
    劉世鴻印章收受後，由其子甲○○兌領，有臺灣銀行新營分
    行八十二年五月五日銀新庫字第一五三○號函、臺南縣稅捐
    稽徵處新化分處八十二年六月九日南縣稅新分二字第○三九
    六九九號函、退稅專戶存款支票（指名受款人劉世鴻、支票
    發票日期79年2月10日、金額5370元）及劉世鴻蓋章簽收之
    郵件回執等影本可佐（本院上更一卷第97至100頁）。而該
    國庫支票係郵寄至臺南市○○街五十巷八三號處，該處係甲
    ○○住處，為甲○○所供明，復有戶籍謄本在卷可參（本院
    上更二卷第34、100頁），並由劉世鴻蓋章領取，有臺南縣
    稅捐稽徵處新化分處函附掛號郵件收件回執在卷可按（本院
    上更一卷第一○○頁），足見劉世鴻豈有不知情之理。且被
    告係以二百十六萬元之價格向甲○○買受永康市○○段七六
    ○一號土地（有上開買賣契約書可憑，見偵6117號卷第88頁
    ），依該買賣契約書第三條(一)約定「尾款在未辦理移轉時，
    已由甲方即甲○○先行向私人辦理第一順位抵押權九十萬元
    ，在移轉登記給乙方即被告後，由乙方負責還清」，是被告
    仍負擔該抵押之借款九十萬元之債務，雖甲○○否認該契約
    書之真正，但經法務部調查局鑑定結果，買賣契約書上立合
    約書人欄及合約內金額、地址等處，確均係甲○○所捺之指
    紋，有該局八十二年六月二十九日陸二字第八二○四七號鑑
    定通知書影本可按（本院上更一卷第九六頁），甲○○於八
    十三年六月二十七日檢察官訊問時始坦承「（七六○一號土
    地買賣合約書有無簽約？）有簽。」、「（問：有無捺指紋
    ？答）有的」等語（見偵字第六一一七號卷第三四頁反面）
    ，足見甲○○前揭所述，有意隱匿事實之真象，故為不利被
    告之陳述，顯難期待甲○○所述為真實可信（雖甲○○陳稱
    內容都是空白的，伊只簽在最後面，其他都沒有再寫云云，
    惟此部分與常情不合，且與其於買賣契約書上多處捺指印之
    事實不符，並不足取）。再被告在七十九年二月五日先行塗
    銷曾文曲之九十萬元抵押後，始於同年十月二十六日及八十
    年十一月十一日向台南市第六信用合作社辦理抵押貸款二四
    ○萬元及一○六萬元，有土地登記簿謄本可稽，距被告向甲
    ○○買受土地及移轉登記時間七十九年一月二十五日已隔一
    年又十月餘（偵字第六一一七號卷第一四八、一五○頁），
    且永康市○○段七六○一號土地之公告現值七十八年七月為
    2900元，迨於七十九年七月及八十年七月分別調高為70 00
    元及一萬三千元，有地價謄本可稽（見最高法院九十一年台
    上字第一四四六號卷十七頁），永康市○○段八三○六之五
    號土地之公告現值七十九年七月為六千二百元，迨於八十年
    七月及八十一年七月分別調高為一萬二千元及一萬八千元，
    有地價謄本可稽（同上卷十九頁），顯見房地產價格於七十
    八年至八十一年間均有大幅度向上調整之趨勢，難遽以推認
    被告與甲○○間於七十九年一月間之買賣有何虛偽不實。
  (五)又甲○○於原審及本院前審雖指稱：其所交付被告十六萬元
    支票，係用以支付上開臺南縣永康市○○段八三○六之五號
    地及該地上二四二七號房屋，暨臺南縣永康市○○段七六○
    一號土地借款之利息云云，證明其未與被告訂立該二筆土地
    及房屋之買賣契約，但被告已舉出甲○○所交付之該紙十六
    萬元支票，係持向其辦理借貸，非給付利息之二人電話談話
    之錄音帶及錄音譯文為證（本院上更一卷第一三三頁），雖
    甲○○否認該電話談話錄音帶為其聲音，然經本院前審將錄
    音帶送請法務部調查局鑑定結果，認錄音帶內之聲音，與甲
    ○○本人之聲音音質相同，有該局八十七年六月87陸三字第
    87042642號鑑定通知書可證（本院上更一卷第三○八頁），
    已如上述，甲○○前揭所為指訴，與事實不符，難以憑信。
  (六)告訴人劉世鴻於另案所述，其育有一女五男，其以臺南縣永
    康市○○段舊號八三○六號土地與建商合建，劉世鴻所分得
    之七間房屋，其自己保留一間，子女六人各分得一間等語（
    另案原審八十二年度易字第三一五三號卷四○、四一頁、併
    辦證物卷劉世鴻八十二年十二月十四審判筆錄），縱認實在
    ，然甲○○雖已分得一間，劉世鴻所保留之一間（即永康市
    ○○○街六三巷四號）有無可能再贈與甲○○？另永康市○
    ○段七六○一號土地是否可能再贈與甲○○？此乃繫於劉世
    鴻與甲○○間之親情關係，並非毫無可能，外人無從置喙，
    不得據此推定被告必然知悉其間虛偽情事。另依地政事務所
    申請登記之案卷顯示（甲○○八十三年七月五日呈報狀附，
    八十三年度偵字第六一一七號卷外放證物土地登記申請書）
    ，臺南縣永康市○○段七六○一號土地登記完竣日期七十九
    年一月九日，通知領狀（領取新所有權狀）日期七十九年一
    月十日，領狀之人為被告代書事務所職員鄭秀英，而劉世鴻
    之印鑑證明係於七十八年六月二十四日核發。嗣於七十九年
    一月十二日依買賣合約辦理甲○○移轉所有權登記與被告，
    其申請登記文件中，甲○○之印鑑證明係於七十八年十一月
    十四日核發，依其時間次序，亦難以推定被告於七十八年十
    一月間辦理劉世鴻贈與甲○○之移轉登記時，即係如何冒名
    申請甲○○之印鑑證明。又上筆七六０一地號土地嗣雖於七
    十九年一月九日以贈與為由登記為甲○○所有後，翌（十）
    日被告即與甲○○訂立該土地買賣契約，訂約後二日即同月
    十二日以買賣為原因移轉登記與被告所有，有土地登記簿謄
    本及買賣契約可憑（見偵字第六一一七號卷第八八頁、一四
    七頁、一四八頁）。惟上開買賣契約既屬真實交易，並經上
    開法務部調查局鑑定甲○○之指紋等屬實無訛，本於契約自
    由原則，甲○○依約出售予被告取得價款216萬元（79年1月
    10日付定金50萬元）並由被告清償對第三人曾文曲之借款九
    十萬元，塗銷抵押權（亦有土地登記簿可據，見同上卷第
    150 頁），已如上述，並經被告於本院更六審提出該契約原
    本可據，如被告知情或同謀參與，何須支付如此龐大鉅額款
    項？衡情難遽認被告確有與甲○○同謀參與竊盜劉世鴻之印
    鑑、文件資料、變更過戶偽造文書等之犯行。
  (七)再依永康市○○段七六○一號土地登記簿記載，甲○○、劉
    世鴻於七十八年十一月一日提供義務人劉世鴻上開土地向曾
    文曲抵押借款九十萬元，而被告與甲○○間系爭大灣段七六
    ○一號地號土地之買賣價金約定為二百十六萬元，業據提出
    買賣契約書為證（見偵字第六一一七號卷第一四九頁、本院
    上更一卷第九四、九五頁），該買賣價金為二百十六萬元，
    業已超過該抵押借款金額，益見此項買賣並無虛構情事。至
    被告與甲○○向地政機關辦理不動產移轉登記之買賣契約書
    關於甲○○出賣與被告之價金，雖記載為四十六萬六千九百
    元（見甲○○八十三年七月五日呈報狀附，八十三年度偵字
    第六一一七號卷外放證物第17頁），比抵押金額為少，惟向
    地政機關辦理不動產移轉買賣契約上所載價金，除當事人間
    另有約定外，均以公告現值為計算標準，此部分之申報尚無
    不合情理之處。且甲○○曾否認該買賣契約之真正，但經鑑
    定結果證明甲○○所言不實，詳如前述，均無足取。又被告
    曾與甲○○訂立有兩棟房屋之租賃契約書，即建號二四二四
    即門牌台南縣永康市○○街二○四號房屋，其基地永康市○
    ○段八三○九號土地及同段八三○六之五地上建號二四二七
    即門牌永康市○○○街六三巷四號，原屬劉世鴻所有，而劉
    世鴻一直居住國光五街六三巷四號房屋，業經劉世鴻具狀主
    張經其提出證人李順天、謝王素貞、蔡麗娟所出具之證明書
    附在原審法院81年執字第3244號執行卷可稽（該執行卷第
    108頁、122至123之1頁），且有租賃契約書、房地登記簿謄
    本等件在卷可稽（本院上更一卷第49至64、107、108頁、偵
    字第6117號卷92、93頁），甲○○承租該房屋由其父劉世鴻
    繼續居住，以暫時掩飾其冒名盜賣父產之犯行，亦與常情無
    違，尚不得以甲○○一人不需承租二棟房屋而推定被告參與
    犯罪。又被告於七十八年八月間辦理前揭臺南縣永康市○○
    段八三○六之五號地及該地上二四二七號房屋劉世鴻贈與移
    轉登記與甲○○時，其申報書上劉世鴻通訊地址為臺南縣永
    康市○○村○○○街六三巷四號即劉世鴻設籍處（另案偵字
    第13960號卷第39、40頁），並辦理移轉登記而無異狀，被
    告無疑有他，於七十八年十一月間，再就永康市七六○一號
    土地為告訴人父子辦理贈與登記時，將領取免稅證明書之地
    址書寫為「台南市○○路二九九巷二六弄七號」之被告事務
    所，有永康市公所七十八年十二月二十六日以七八所財字第
    三四五六七號函可據（同上卷第44頁），尚無何違背常情之
    處。
  (八)末查劉世鴻於七十六年二月六日，曾將其所有坐落臺南縣永
    康市○○段八三○九號土地及其地上建號二四二四號即台南
    縣永康市○○街二○四號房屋贈與甲○○，土地部分以買賣
    名義辦理所有權移轉登記與甲○○名義，建物部分辦理第一
    次所有權登記為甲○○所有，為告訴人劉世鴻所是認（本院
    上更一卷第140頁），且有土地及建築物改良物登記簿謄本
    在卷可佐（本院上更一卷第50至64頁），雖被告代辦本件贈
    與所有權移轉登記時，未盡通知當事人到場確認之責，固有
    不當，惟既經劉世鴻之子甲○○提出相關確實文件，劉世鴻
    亦曾贈與不動產與甲○○，且依其曾經辦理案例，而不疑甲
    ○○所提資料來源有何問題，應認為被告有相當理由確信本
    件贈與為真實，被告所辯，衡情尚堪採信。
五、綜上所述，縱令劉世鴻所訴情由依其所結合之旁證在情理上
    尚非絕無可能，惟若在一般生活經驗上仍可另為其他有利被
    告之合理推斷，根據「罪證有疑、利於被告」之證據法則，
    即不得遽以片面之觀點認為證人甲○○之陳述已適於為有罪
    判斷之依據，尚須有適合被告被訴犯行之補強證據始可構成
    。此外，復查無其他積極證據足以證明被告確有被訴之犯行
    ，自難遽以被訴之偽造文書、盜用印章及使公務員登載不實
    等罪對被告相繩。公訴人所舉事證，尚有通常一般之人合理
    之懷疑存在。被告所辯無上開犯行，尚堪採信，此外，復查
    無其他積極證據足認被告涉有公訴人指訴罪嫌。原審疏未詳
    查，遽依告訴人劉世鴻瑕疵不實之指訴及另案被告甲○○陳
    述，認定被告罪刑，容有未洽。被告上訴意旨，執以指摘原
    判決不當，為有理由，應由本院撤銷改判，諭知被告無罪判
    決。
據上論斷，應依刑事訴訟法第三百六十九條第一項前段、第三百
六十四條、第三百零一條第一項前段，判決如主文。
本案經檢察官曾銘芳到庭執行職務。
中    華    民    國    95    年    3     月    29    日
                  刑事第二庭  審判長法  官     葉居正
                                    法  官     吳森豐
                                    法  官     莊俊華
以上正本證明與原本無異。
檢察官如不服本判決應於收受本判決後十日內向本院提出上訴書
，其未敘述上訴理由者並得於提起上訴後十日內向本院補提理由
書。
                                      書記官   廖明娟
中    華    民    國    95    年    4     月    3     日


司法院資訊處製作；財團法人民間司法改革基金會備份。
